【裁判字號】    88,上訴,2118
【裁判日期】    890530
【裁判案由】    毒品危害防制條例
【裁判全文】
臺灣高等法院臺中分院刑事判決                  八十八年度上訴字第二一一八號
    上  訴人即
    被      告  丙○○
    選任辯護人  本院公設辯護人乙○○
右上訴人因毒品危害防制條例案件，不服臺灣彰化地方法院八十八年度訴字第七十三
號中華民國八十八年七月十九日第一審判決（起訴案號：臺灣彰化地方法院檢察署八
十七年度偵字第一○四九五號），提起上訴，本院判決如左：
      主  文
原判決撤銷。
丙○○無罪。
      理  由
一、本件公訴意旨略以：被告丙○○於不詳時間，以不詳方式取得第一級毒品海洛因
    五十五包，並藏放於其位於彰化縣永靖鄉光雲村光雲巷六十八弄三十五之一號住
    處內，嗣於民國 (下同 )八十七年十一月十八日上午十二時許，在上址為警查獲
    ，因認被告犯有毒品危害防制條例第五條第一項之意圖販賣而持有第一級毒品罪
    嫌云云。
二、按犯罪事實應依證據認定之，無證據不得推定其犯罪事實，刑事訴訟法第一百五
  十四條定有明文，又事實之認定應憑證據，如未能發現相當證據，或證據不足以
    證明，自不能以推測或擬制之方法，以為裁判基礎，再認定不利於被告之事實，
    須依積極證據，苟積極證據不足為不利於被告事實之認定時，即應為有利於被告
    之認定，更不必有何有利之證據，被告否認犯罪事實所持之辯解，縱屬不能成立
    ，仍非有積極證據足以證明其犯罪行為，不能據為有罪之認定，最高法院四十年
    台上字第八十六號、三十年上字第八一六號、一八三一號判例參照，訊據被告丙
    ○○，堅決否認有販賣意圖，辯稱：伊係因坐骨神經病痛，才約於八十七年九月
    間許，在彰化縣員林鎮綜合大樓處，向一不詳姓名綽號阿吉者收六千元價格購買
    一包海洛因施用，覺得較不痛，於十月中旬，在上揭綜合大樓再遇見該男子，該
    男子稱目前缺錢，要便宜賣毒品，拜託伊一次買清，因當時伊沒錢，約一星期後
    即十月二十三日，才交付十五萬元購得一大包，內即分裝為許多小包，伊因怕他
    人知道，將其中三十七包放在屋外用塑膠管蓋起來，另一部分放在工具間，之前
    說是別人的，是因伊沒犯過罪，會怕等語，經查公訴人及原審認被告犯罪不外以
    被告於警訊及檢察官偵查中，均謊稱查獲扣案之海洛因十八包，為伊去監獄探視
    詹益煥時，詹益煥告知藏放位置，由伊取得持有，另三十七包則屬鍾伯星所有，
    經公訴人訊問詹益煥與鍾伯星，均否認被告所言，且查無被告赴監探視詹益煥之
    紀錄，被告始翻稱，扣案海洛因係其自購供己吸用，及被查獲之海洛因，有十八
    小包係於屋內查獲，有三十七小包係藏於屋外，海洛因屬易受潮之物，被告施用
    分量又甚少，焉用一次購買如此多之分量，又分置屋內、外藏置，另該不詳男子
    ，因缺錢與被告約妥廉售毒品，並非即時交付，該不詳男子於數日後，豈有將毒
    品分裝成小包，再交付被告之理暨扣案之白粉五十五包經送鑑定結果，確係海洛
    因為據，惟查被告自始即否認有販賣海洛因之意圖，其提呈之八十八年五月二十
    日彰化基督教醫院診斷書上記載，被告因左側坐骨神經痛於八十八年二月二十二
    日、三月八日、三月十五日三次至骨科門診治療，且被告被查獲當日所採尿液送
    驗結果，確有嗎嗎啡陽性反應，有台中縣衛生局檢驗尿水報告書在卷可稽，被告
    所辯因坐骨神經痛而購買毒品海洛因施用，即非無據，次查販賣海洛因者均有販
    售工具如磅稱等，然本件並未查獲販賣之工具，扣案之帳簿，又無販賣毒品海洛
    因之記錄，證人即本件查獲之警員丁○○雖到庭證述：據線民稱，被告利用雞寮
    之環境販毒等語，然並未提供線民供調查，且其既認被告有販毒，何以不先佯稱
    購買再取締，與常情有違，所供並不足為不利被告之認定，此外且查無其他積極
    證據，足認被告有意圖販賣之情事，尚難以被告就毒品之所屬先後所述不一，及
    購買與施用之數量不成正比，暨分裝成五十五小包又分藏屋內、屋外等情，而推
    測、擬制被告有販賣之意圖，原審未能審酌上情即判處被告有期徒刑十年一月尚
    有未洽，被告上訴否認犯罪有理由，應由本院撤銷原判決，另為被告無罪之諭知
    。
三、據上論結，應依刑事訴訟法第三百六十九條第一項前段、第三百六十四條、第三
    百零一條第一項，判決如主文。
    本案經檢察官甲○○到庭執行職務。
中      華      民      國    八十九     年     五     月     三十      日
                                  臺灣高等法院臺中分院刑事第九庭
                                        審判長法  官  胡  森  田
                                              法  官  趙  春  碧
                                              法  官  康 應  龍
右正本證明與原本無異。
檢察官得上訴。
被告不得上訴。
如不服本判決應於收受送達後十日內向本院提出上訴書狀，其未述上訴之理由者並
得於提起上訴後十日內向本院補提理由書（均須按他造當事人之人數附繕本）。
                                              書記官  陳  明  珠
中      華      民      國    八十九     年     六     月     一        日
                                                                        Ｅ


司法院資訊處製作；財團法人民間司法改革基金會備份。
